【裁判字號】    98,審訴,1117
【裁判日期】    980630
【裁判案由】    分配表異議之訴
【裁判全文】
臺灣臺北地方法院民事判決            98年度審訴字第1117號
原      告  中國信託商業銀行股份有限公司
法定代理人  戊○○
訴訟代理人  乙○○
被      告  呈旭電子股份有限公司
                        號3樓.
法定代理人  丙○○
            己○○
            甲○○
上列當事人間分配表異議之訴事件，本院於中華民國98年6月16
日言詞辯論終結，判決如下：
    主      文
原告之訴駁回。
訴訟費用由原告負擔。
    事實及理由
壹、程序方面：
    按解散之公司，於清算範圍內，視為尚未解散；股份有限公
    司之清算，以董事為清算人，但公司法或章程另有規定或股
    東會另選清算人時，不在此限，公司法第25條、第322條第1
    項分別定有明文。本件被告呈旭電子股份有限公司（以下稱
    呈旭公司）業經經濟部以民國96年12月26日經授中字第09
    635411060號函核准解散登記在案，而臺灣板橋地方法院迄
    今未接獲該公司呈報清算人等情，有變更登記表、臺灣板橋
    地方法函在卷可稽，依上揭規定，自應以其全體董事即丙○
    ○、己○○及甲○○為呈旭公司之法定代理人。
貳、實體方面：
一、原告主張略以：
  (一)訴外人丁○○曾以其所有門牌號碼台北縣新店市○○路55巷
    19號、55巷1號地下1、2層及其坐落地號土地應有部分之不
    動產，分別於民國80年10月21日、90年8月24日、97年5 月
    20日設定第一順位抵押權予訴外人台灣中小企業銀行股份有
    限公司（下稱台灣中小企業銀行），第二順位抵押權予被告
    呈旭公司及第三順位抵押權予原告。因訴外人丁○○積欠台
    灣中小企業銀行抵押借款及利息而不為履行清償，台灣中小
    企業銀行乃聲請強制執行，案經本院民事執行處以97年度執
    字第6996號案件拍賣，原告後亦聲請併案執行，案經拍定後
    得款共計新臺幣（下同）5,860,000元，除執行費用、稅金
    及第一順位抵押權人應分配之金額後，所餘金額1,495,91 2
    元部分，全數分配予第二順位抵押權人即被告呈旭公司，而
    原告除執行費外，並再無受分配任何金額。
  (二)被告呈旭公司因未陳報債權，本院民事執行處逕以最高限額
    抵押債權列計 (含執行費)，而依訴外人丁○○所言，其與
    被告之間雖有設定抵押權，但並無抵押債權存在，當初係因
    營業所需而提供不動產設定抵押權予被告，但實際債權額為
    零，後又因被告經營不善遭主關機關廢止其營業登記，其負
    責人等相關人員均失聯，故無法塗銷第二順位之抵押權。據
    此，被告並未陳報債權，訴外人丁○○又明確說明與被告間
    並無債權債務關係存在，故本院民事執行處所作分配表，未
    依真實情形分配，致使原告權益遭受侵害，計達1,495,912
    元。爰依強制執行法第41條第1項前段規定提起本件訴訟等
    語。並聲明：本院97年度執字第6996號強制執行事件，對被
    告呈旭公司所分配之1,495,912元債權額（含執行費新臺幣
    12,142元及抵押債權新臺幣1,483,770元），應減為新臺幣0
    元，並將其減少之金額1,49 5,912元改分配給原告。
二、被告方面：被告法定代理人甲○○答辯略以：伊不清楚被告
    公司與訴外人丁○○有無債權債務關係存在等語。並聲明：
    原告之訴駁回。
三、本院得心證之理由：
  (一)按債權人或債務人對於分配表所載各債權人之債權或分配金
    額有不同意者，應於分配期日一日前，向執行法院提出書狀
    ，聲明異議，強制執行法第39條第1項定有明文；而分配表
    異議之訴，乃就分配表有異議之債權人或債務人，對為反對
    陳述之債權人或債務人提起之訴訟，此觀同法第41條第1項
    之規定自明。同法第39條、第40條第1項、第40條之1並分別
    規定，債權人、債務人對分配表有異議之權，及對債權人或
    債務人之異議有為反對陳述之權。故債權人或債務人對分配
    表聲明異議後，如未予他債權人、債務人表示意見之機會，
    或他債權人、債務人對於債權人或債務人之異議未為反對之
    陳述者，均無從提起分配表異議之訴（最高法院88年度台上
    字第596號判決意旨參照）。
  (二)經查，原告以訴外人丁○○與被告之間雖有設定抵押權，但
    實際上並無抵押債權存在為由，於本院民事執行處所訂98年
    3月10日實行分配期日前之98年2月17日具狀聲明異議等情，
    此經本院依職權調閱本院97年度執字第6996號強制執行事件
    卷宗核閱無誤，是原告於分配期日一日前，向本院民事執處
    提出書狀聲明異議，核與強制執行法第39條第1項規定相符
    ，合先敘明。
  (三)然原告雖於分配期日一前日向本院民事執行處提出聲明異議
    書狀，然本院民事執行處並未將原告聲明異議之事由通知該
    強制執行事件之其他債權人及債務人，使渠等有表示意見之
    機會，其他債權人、債務人對於原告之異議亦未為反對之陳
    述，揆諸前開說明，原告提起本件分配表異議之訴，核與強
    制執行法第41條規定之要件顯不相符，自應予駁回。
四、據上論結：本件原告之訴為無理由，依民事訴訟法第78條，
    判決如主文。
中    華    民    國    98    年    6     月    30    日
                  民事第六庭法  官  蔡和憲
以上正本係照原本作成。
如對本判決上訴，須於判決送達後20日內向本院提出上訴狀。
中    華    民    國    98    年    6     月    30    日
                            書記官  陳莉庭


司法院資訊處製作；財團法人民間司法改革基金會備份。
